臺灣臺中地方法院刑事判決　　　　　　 96年度訴緝字第165號
公　訴　人　台灣台中地方法院檢察署檢察官
被　　　告　甲○○
上列被告因違反稅捐稽徵法等案件，經檢察官提起公訴（台灣台
中地方法院檢察署94年度偵緝字第909號）及移送併辦（台灣新
竹地方法院檢察署94年度核退偵字第156號、台灣桃園地方法院
檢察署95年度偵緝字第1003號），本院判決如下：
    主    文
甲○○共同連續商業負責人，以明知為不實之事項，而填製會計
憑證，處有期徒刑伍月，如易科罰金，以銀元參佰元即新台幣玖
佰元折算壹日。
    犯罪事實
一、甲○○係王年泰所僱用之司機，明知王年泰要求其擔任虛設
    公司之負責人，係為開立無實際交易之統一發票，幫助他人
    逃漏稅捐，並取得無實際交易之統一發票作為進項來源，以
    填製會計憑證記入帳冊，向稅捐稽徵機關申報營業稅，竟與
    王年泰基於幫助逃漏稅捐及填製不實會計憑證之概括犯意聯
    絡，同意將其身分證件提供予王年泰，先後登記為仕儒科技
    有限公司（下稱仕儒公司）、世偉電氣冷凍有限公司（下稱
    世偉公司）、銘鑫鎮實業有限公司（下稱銘鑫鎮公司）之負
    責人，而與王年泰共同連續為下列幫助逃漏稅捐及填製不實
    會計憑證之犯行：（一）於92年12月23日，向經濟部中部辦
    公室申請變更登記其為仕儒公司（原址設桃園縣中壢市○○
    路581號4樓，93年3月11日申請遷至桃園縣平鎮市○○街138
    號1樓）之負責人，再由王年泰於附表一所示之時間，虛開
    附表一所示，仕儒公司之無實際交易統一發票14張、2張、1
    0張予圓通電信工程股份有限公司、智益正有限公司、億成
    紡織科技股份有限公司，金額分別合計為新台幣（下同）00
    00000元、970000元、0000000元，幫助圓通電信工程股份有
    限公司、智益正有限公司、億成紡織科技股份有限公司逃漏
    營業稅各405507元、48500元、414940元；另於附表二所示
    之時間，自富吉米國際行銷股份有限公司、東華事業有限公
    司、碩樟國際有限公司、翔儒有限公司、銘家鑫國際有限公
    司分別取得附表二所示無實際交易之統一發票共19張，金額
    合計為00000000元，作為進項來源，而填製會計憑證記入帳
    冊，均足以生損害於稅捐稽徵機關對於稅捐稽徵管理之正確
    性。（二）於93年4月15，向經濟部中部辦公室申請變更登
    記其為世偉公司（址設新竹市○○路○段261巷4弄14號）之
    負責人，再由王年泰於附表三所示之時間，自杏福有限公司
    取得附表三所示無實際交易之統一發票共10張，金額合計為
    00000000元，作為進項來源，而填製會計憑證記入帳冊，均
    足以生損害於稅捐稽徵機關對於稅捐稽徵管理之正確性。（
    三）於93年4月20日，向經濟部中部辦公室申請登記其為銘
    鑫鎮公司（原址設台中市○○區○○路1段136號1樓，93年
    10月14日申請遷至台中市北區○○○○街27號）之負責人，
    再由王年泰於附表四所示之時間，虛開附表四所示，銘鑫鎮
    公司之無實際交易統一發票3張、12張、3張、1張予山發工
    程有限公司、松基營造有限公司、將裕工程行、皇裕營造工
    程股份有限公司，金額分別合計為880425元、0000000元、4
    72500元、14700元，幫助山發工程有限公司、松基營造有限
    公司、將裕工程行、皇裕營造工程股份有限公司逃漏營業稅
    各44021元、164565元、23625元、735元，另於附表五所示
    之時間，自銘家鑫國際有限公司、馨通實業有限公司、山發
    工程有限公司分別取得附表五所示無實際交易之統一發票共
    16張，金額合計為0000000元，作為進項來源，而填製會計
    憑證記入帳冊，均足以生損害於稅捐稽徵機關對於稅捐稽徵
    管理之正確（王年泰部分另由台灣台北地方法院審理）。
二、案經財政部台灣省中區國稅局東山稽徵所移送台灣台中地方
    法院檢察署檢察官偵查起訴及台灣新竹地方法院檢察署檢察
    官、台灣桃園地方法院檢察署檢察官移送併案審理。
    理    由
一、本件被告甲○○所犯係死刑、無期徒刑、最輕本刑為三年以
    上有期徒刑以外之罪，其於準備程序中就被訴事實為有罪之
    陳述，經告知簡式審判程序之旨，並聽取公訴人及被告之意
    見後，本院合議庭認為適宜而裁定由受命法官獨任進行簡式
    審判程序，先予說明。
二、上揭犯罪事實，業據被告甲○○坦承不諱，並經證人王國東
    （捷誠聯合會計事務所負責人）於偵查中（參照台灣台中地
    方法院檢察署95年度偵字第438號第20頁），及證人王年泰
    於偵查、本院審理時（參照台灣地方法院檢察署94年度核退
    偵字第132號卷2第6頁、本院95年度訴字第1951號卷第90、9
    1頁）供述無訛，復有台中市營利事業統一發證設立變更申
    請書、銘鑫鎮公司設立登記表、被告身分證影本、委託書、
    股東同意書、公司章程、切結書、銘鑫鎮公司營業稅稅籍資
    料查詢作業、營業人銷售額與稅額申報書、發票影本、銘家
    鑫實業有限公司、馨通實業有限公司、山發工程有限公司、
    杏福有限公司、世偉公司、松基營造有限公司、將裕工程行
    、仕儒公司進項來源明細排行前100名、銷項去路明細排行
    前100名（以上資料參照台灣省中區國稅局東山稽徵所刑案
    告發書卷1、93偵20203號移送書附件二、台灣台中地方法院
    檢察署94年度偵字第1652號第19至24頁）、財政部台灣省北
    區國稅局營業人進銷項憑證申報異常查核清冊（杏福有限公
    司93年7、8月部分，參照台灣新竹地方法院檢察署移送併辦
    資料-財政部台灣省北區國稅局監察室94年1月31日北區國稅
    監字第9401104號函所附）、財政部台灣省中區國稅局東山
    稽徵所93年11月15日中區國稅東山字第0930021714號刑事案
    件移送書（參照台灣台中地方法院檢察署93年偵字第20203
    號第10頁）、財政部台灣省北區國稅局新竹市分局95年8月
    22日北區國稅竹市三字第0951023060號函附世偉公司之營業
    稅申報資料（參照本院95年度訴字第1951號卷第47至61頁）
    、財政部台灣省中區國稅局東山稽徵所95年8月25日中區國
    稅東山三字第0950015540號函附銘鑫鎮公司之營業人銷售額
    與稅額申報書、繳款書（參照本院同上卷第63至69頁）、財
    政部台灣省北區國稅局中壢稽徵所95年9月28日北區國稅中
    壢三字第0951033537號函（參照本院同上卷第87頁）、經濟
    部中部辦公室96年4月9日經中三字第09630849160號函附銘
    鑫鎮公司設立及變更登記相關資料、經濟部中部辦公室96年
    4月13日經中三字第09630852280號函附仕儒公司設立及變更
    登記資料、財政部台灣省北區國稅局中壢稽徵所96年4月16
    日北區國稅中壢三字第0961027964號函附仕儒公司之營業稅
    申報相關資料、經濟部中部辦公室96年4月24日經中三字第
    09630857370號函附世偉公司設立及變更登記相關資料（以
    上資料參照本院96年度訴緝字第165號卷）等在卷可稽，足
    徵被告之自白與事實相符，本件事證明確，被告犯行已堪認
    定。
三、按統一發票係證明事項之經過，而為造具記帳所根據之憑證
    ，屬於商業會計法第15條第1款規定之商業會計憑證中之原
    始憑證，且為營業人附隨其業務而製作掌管之文書，其內容
    如有不實，而足生損害於公眾或他人，即屬刑法第215條業
    務上文書登載不實罪所規範之對象。又商業會計法第71條第
    1款之罪，以商業負責人、主辦及經辦會計人員或依法受託
    代他人處理會計事務之人員，有以明知為不實之事項，而填
    製會計憑證或記入帳冊之行為，為其成立要件，該罪乃刑法
    第215條業務上登載不實文書罪之特別規定，自應優先適用
    （參照最高法院92年度台上字第6792號判決意旨）。核被告
    所為，係犯修正前商業會計法第71條第1款之填製不實會計
    憑證罪（商業會計法第71條第1款之罪之法定刑原規定為「
    處五年以下有期徒刑、拘役或科或併科新台幣十五萬元以下
    罰金」，業於95年5月24日公布修正為「處五年以下有期徒
    刑、拘役或科或併科新台幣六十萬元以下罰金」，自同年月
    26日施行，比較修正前後有關該罪法定罰之規定，修正後之
    規定並未較有利於被告，依現行刑法第2條第1項前段規定，
    應適用修正前商業會計法第71條第1款之規定予以論處），
    及稅捐稽徵法第43條之幫助逃漏稅捐罪。被告與王年泰間，
    有犯意聯絡及行為分擔，為共同正犯。又其先後多次填製會
    計憑證及幫助逃漏稅捐犯行，時間緊接，犯罪構成要件相同
    ，顯係各基於概括犯意反覆為之，為連續犯，應分別論以一
    罪，依法加重其刑，檢察官移送併辦即仕儒公司、世偉公司
    上述開立及取得不實統一發票部分雖未經起訴，但與起訴部
    分有連續犯之裁判上一罪關係，已為起訴效力所及，本院應
    併予審究（台灣桃園地方法院檢察署檢察官移送併辦部分雖
    指仕儒公司自91年1月至93年2月止，共取得17家公司所開立
    之統一發票163張，合計銷售額為000000000元之進項憑證，
    而將此不實之統一發票資料填製會計憑證記入帳冊，另自91
    年1月至93年6月止，提供仕儒公司不實之統一發票予42家公
    司，合計銷售額為000000000元，幫助逃漏營業稅0000000元
    ，惟被告係於92年12月23日始變更登記為仕儒公司之負責人
    ，有上開仕儒公司設立及變更資料在卷足憑，則該公司於變
    更登記負責人為被告之前，所開立及取得之不實統一發票，
    自難認與被告有關，不能令被告負此部分相關罪責）。而所
    犯上開二罪間，有方法結果之牽連關係，應從一重之填製不
    實會計憑證罪處斷。爰審酌被告除曾因違反槍砲彈藥刀械管
    制條例案件，經台灣桃園地方法院於77年間判處有期徒刑六
    月，緩刑五年外，尚無其他不良前科紀錄（見卷附台灣高等
    法院被告前案紀錄表），其提供身分證件予王年泰登記為仕
    儒公司、世偉公司、銘鑫鎮公司之人頭負責人，虛開不實之
    統一發票，幫助附表所示之公司行號逃漏營業稅合計110萬
    餘元，並自附表所示之公司行號取得不實之統一發票，填製
    會計憑證記入帳冊，雖危害國家稅捐稽徵管理之正確性，惟
    事後已坦承上情，態度尚佳，且其當時其係受僱於王年泰擔
    任司機，惡性並非重大，及其犯罪動機、目的、手段等一切
    情狀，處以如主文所示之刑，並諭知易科罰金之折算標準。
四、被告行為後，刑法第55條「犯一罪而其方法或結果之行為犯
    他罪名者，從一重處斷」有關牽連犯，及刑法第56條「連續
    數行為而犯同一之罪名者，以一罪論。但得加重其刑至二分
    之一」有關連續犯之規定，業經公布修正予以刪除；另刑法
    第41條第1項前段「犯最重本刑為五年以下有期徒刑以下之
    刑之罪，而受六個月以下有期徒刑或拘役之宣告者，因身體
    、教育、職業、家庭之關係或其他正當事由，執行顯有困難
    者，得以一元以上三元以下折算一日，易科罰金」，並適用
    修正前罰金罰鍰提高標準條例第二條（現已刪除）之規定，
    亦修正為「犯最重本刑為五年以下有期徒刑以下之刑之罪，
    而受六個月以下有期徒刑或拘役之宣告者，得以新台幣一千
    元、二千元或三千元折算一日，易科罰金」，自95年7月1日
    施行。依修正施行後刑法第2條第1項「行為後法律有變更者
    ，適用行為時之法律。但行為後之法律有利於行為人者，適
    用最有利於行為人之法律」之規定（本條項規定乃與刑法第
    1條罪刑法定主義契合，而貫徹法律禁止溯及既往原則，係
    規範行為後法律變更所生新舊法律比較適用之準據法，本身
    尚無比較新舊法之問題，應一律適用裁判時之現行法），比
    較修正刪除前後刑法第55條有關牽連犯及刑法第56條有關連
    續犯之規定，修正刪除後之規定，並未較有利於被告（被告
    多次填製不實會計憑證及幫助逃漏稅捐行為，依修正刪除前
    有關連續犯及牽連犯之規定，僅應論以一較重之連續填製不
    實會計憑證罪，而依修正刪除後之規定，則應論以數填製不
    實會計憑證及幫助逃漏稅捐罪，再定其應執行刑），故本件
    應適用被告行為時即修正刪除前刑法第55條有關牽連犯，及
    修正刪除前刑法第56條有關連續犯之規定，論以牽連犯及連
    續犯；另比較修正前後刑法第41條第1項前段之規定，修正
    後之規定，亦未較有利於被告，應適用被告行為時即修正前
    刑法第41條第1項前段之規定，諭知其易科罰金之折算標準
    ，即應以銀元三百元折算一日，經折算為新台幣後，應以新
    台幣九百元折算一日。又修正前商業會計法第71條第1款之
    填製不實會計憑證罪，及稅捐稽徵法第43條之幫助逃漏稅捐
    罪，其法定罰金刑分別為新台幣十五萬元及新台幣六萬元以
    下罰金，依修正施行前刑法第33條第5款「主刑之種類如左
    ：五、罰金：一元以上」，及修正前罰金罰鍰提高標準條例
    第2條（現已刪除）之規定，修正前填製不實會計憑證罪，
    所得科處之法定罰金刑最高為新台幣十五萬元，最低為新台
    幣三十元；幫助逃漏稅捐罪所得科處之法定罰金刑最高為新
    台幣六萬元，最低為新台幣三十元。而依修正施行後刑法第
    33條第5款「主刑之種類如下：五、罰金：新台幣一千元以
    上，以百元計算之」之規定，修正前填製不實會計憑證罪，
    所得科處之法定罰金刑最高為新台幣十五萬元，最低為新台
    幣一千元；幫助逃漏稅捐罪所得科處之法定罰金刑最高為新
    台幣六萬元，最低為新台幣一千元，比較修正前後有關法定
    罰金刑之規定，應以被告行為時即修正前有關法定罰金刑之
    規定較有利於被告。至被告行為後，刑法第28條「二人以上
    共同實施犯罪之行為者，皆為正犯」之規定，雖亦修正為「
    二人以上共同實行犯罪之行為者，皆為正犯」，但就本件被
    告而言，僅係文字修正，非屬刑法第2條所指因法律修正，
    而刑罰有實質更異之法律變更，尚無庸予以比較，應逕行適
    用裁判時之現行法，併予敘明。
據上論斷，應依刑事訴訟法第273條之1第1項、第299條第1項前
段，修正前商業會計法第71條第1款，稅捐稽徵法第43條，刑法
第11條前段、第2條第1項前段、第28條，修正前刑法第56條、第
55條、第41條第1項前段，修正前罰金罰鍰提高標準條例第2條，
現行法規所定貨幣單位折算新台幣條例第2條，判決如主文。
本案經檢察官乙○○到庭執行職務。
中　　華　　民　　國　　96　　年　　 6　　月  　15    日
                  刑事第五庭    法  官  鍾堯航
附表一：仕儒科技股份有限公司銷項明細
編號 統一發票號碼  買受人      開立日期  金額（新台幣）
1    XU00000000    圓通電信工  93年1至0  000000元
                   程股份有限  月份
                   公司
2    XU00000000    同上        同上      645540元
3    XU00000000    同上        同上      589780元
4    XU00000000    同上        同上      728560元
5    XU00000000    同上        同上      495680元
6    XU00000000    同上        同上      685870元
7    XU00000000    同上        同上      665480元
8    XU00000000    同上        同上      746540元
9    XU00000000    同上        同上      590840元
10   XU00000000    同上        同上      608760元
11   XU00000000    同上        同上      550640元
12   XU00000000    同上        同上      636550元
13   XU00000000    同上        同上      718560元
14   XU00000000    同上        同上      447340元
15   XU00000000    智益正有限  同上      465000元
                   公司
16   XU00000000    同上        同上      505000元
17   XU00000000    億成紡織科  同上      840000元
                   技股份有限
                   公司
18   XU00000000    同上        同上      876750元
19   XU00000000    同上        同上      828100元
20   XU00000000    同上        同上      840000元
21   XU00000000    同上        同上      830000元
22   XU00000000    同上        同上      793250元
23   XU00000000    同上        同上      876750元
24   XU00000000    同上        同上      840000元
25   XU00000000    同上        同上      876750元
26   XU00000000    同上        同上      697200元
附表二：仕儒科技股份有限公司進項明細
編號 統一發票號碼  開立人      開立日期  金額（新台幣）
1    XU00000000    富吉米國際  93年1月   600000元
                   行銷股份有
                   限公司
2    XU00000000    同上        93年1月   360000元
3    XU00000000    同上        93年1月   600000元
4    XU00000000    同上        93年1月   650000元
5    XU00000000    同上        93年1月   570000元
6    XU00000000    同上        93年1月   550000元
7    XU00000000    東華事業有  93年2月   705500元
                   限公司
8    XU00000000    同上        93年2月   882750元
9    XU00000000    同上        93年2月   846600元
10   XU00000000    同上        93年2月   882750元
11   XU00000000    同上        93年2月   800250元
12   XU00000000    同上        93年1月   836400元
13   XU00000000    同上        93年1月   846600元
14   XW00000000    碩樟國際有  93年1月   835000元
                   限公司
15   XW00000000    同上        93年1月   0000000元
16   XU00000000    翔儒有限公  93年1月   190000元
                   司
17   XU00000000    同上        93年1月   200000元
18   XU00000000    同上        93年1月   240000元
19   XU00000000    銘家鑫國際  93年2月   13500元
                   有限公司
附表三：世偉電氣冷凍有限公司進項明細
編號 統一發票號碼  開立人      開立日期  金額（新台幣）
1    AW00000000    杏福有限公  93年7月   0000000元
                   司
2    AW00000000    同上        93年7月   0000000元
3    AW00000000    同上        93年7月   965800元
4    AW00000000    同上        93年7月   0000000元
5    AW00000000    同上        93年7月   0000000元
6    AW00000000    同上        93年7月   0000000元
7    AW00000000    同上        93年7月   0000000元
8    AW00000000    同上        93年7月   0000000元
9    AW00000000    同上        93年7月   0000000元
10   AW00000000    同上        93年8月   0000000元
附表四：銘鑫鎮實業有限公司銷項明細
編號 統一發票號碼  買受人      開立日期  金額（新台幣）
1    ZU00000000    山發工程有  93年5月0  000000元
                   限公司      0日
2    ZU00000000    同上        93年6月0  000000元
                               0日
3    ZU00000000    同上        93年6月2  27300元
                               5日
4    AU00000000    松基營造有  93年7月0  000000元
                   限公司      日
5    AU00000000    同上        93年7月3  94500元
                               日
6    AU00000000    同上        93年7月0  000000元
                               日
7    AU00000000    同上        93年7月0  000000元
                               日
8    AU00000000    同上        93年7月0  000000元
                               日
9    AU00000000    同上        93年7月0  000000元
                               日
10   AU00000000    同上        93年7月0  000000元
                               1日
11   AU00000000    同上        93年7月0  000000元
                               3日
12   AU00000000    同上        93年8月0  000000元
                               日
13   AU00000000    同上        93年8月0  000000元
                               3日
14   AU00000000    同上        93年8月0  000000元
                               5日
15   AU00000000    同上        93年8月0  000000元
                               0日
16   AU00000000    將裕工程行  93年7月0  000000元
                               日
17   AU00000000    同上        93年7月0  000000元
                               日
18   AU00000000    同上        93年7月0  000000元
                               3日
19   AU00000000    皇裕營造工  93年7月6  14700元
                   程股份有限  日
                   公司
附表五：銘鑫鎮實業有限公司進項明細
編號 統一發票號碼  開立人      開立日期  金額（新台幣）
1    ZU00000000    銘家鑫國際  93年5月0  000000元
                   有限公司    0日
2    ZU00000000    同上        93年6月0  000000元
                               0日
3    ZU00000000    同上        93年6月0  000000元
                               5日
4    AU00000000    同上        93年7月0  000000元
                               日
5    AU00000000    馨通實業有  93年7月0  000000元
                   限公司      日
6    AU00000000    同上        93年7月0  000000元
                               日
7    AU00000000    同上        93年7月0  000000元
                               日
8    AU00000000    同上        93年7月0  000000元
                               日
9    AU00000000    同上        93年7月0  000000元
                               日
10   AU00000000    同上        93年7月0  000000元
                               1日
11   AU00000000    同上        93年7月0  000000元
                               3日
12   AU00000000    同上        93年8月0  000000元
                               日
13   AU00000000    同上        93年8月0  000000元
                               3日
14   AU00000000    同上        93年8月0  000000元
                               5日
15   AU00000000    同上        93年8月0  000000元
                               0日
16   AU00000000    山發工程有  93年7月0  000000元
                   限公司      3日
上正本證明與原本無異。
如不服本判決，應於送達後十日內向本院提出上訴狀（須附繕本
），上訴於台灣高等法院台中分院。
                                書記官  吳淑願
中　　華　　民　　國　　96　　年　　6 　　月　　15　　日
附錄本案論罪科刑法條全文
修正前商業會計法第71條第1款：
商業負責人、主辦及經辦會計人員或依法受託代他人處理會計事
務之人員有左列情事之一者，處五年以下有期徒刑、拘役或科或
併科新台幣十五萬元以下罰金。
一　以明知為不實之事項，而填製會計憑證或記入帳冊者。
稅捐稽徵法第43條：
教唆或幫助犯第四十三條或第四十二條之罪者，處三年以下有期
徒刑、拘役或科新台幣六萬元以下罰金。
